【裁判字號】    98,上訴,1094
【裁判日期】    981130
【裁判案由】    毒品危害防制條例
【裁判全文】
臺灣高等法院臺南分院刑事判決        98年度上訴字第1094號
上  訴  人
即  被  告  甲○○
上列上訴人因違反毒品危害防制條例案件，不服臺灣臺南地方法
院98年度訴字第1088號中華民國98年8月28日第一審判決（起訴
案號：臺灣臺南地方法院檢察署98年度毒偵字第1406號），提起
上訴，本院判決如下：
    主  文
上訴駁回。
    理  由
一、按刑事訴訟法第361條、第367條規定，不服地方法院之第一
    審判決而上訴者，應提出上訴書狀，並敘述「具體理由」，
    為上訴必備之程式；其所提出之書狀未敘述上訴理由，或僅
    曾以言詞陳述上訴理由者，均應於上訴期間屆滿後20日內補
    提理由書於第一審法院。第一審法院經形式審查，認逾期未
    補提上訴理由者，應定期間先命補正；逾期未補正者，為上
    訴不合法律上之程式，應以裁定駁回。倘「已提出上訴理由
    」，但所提非屬具體理由者，則由第二審法院以上訴不合法
    律上之程式，判決駁回。而所謂「具體理由」，必依據卷內
    既有訴訟資料或提出新事證，指摘或表明第一審判決有何採
    證認事、用法或量刑等足以影響判決本旨之不當或違法，而
    構成應予撤銷之具體事由，始克當之（例如：依憑證據法則
    具體指出所採證據何以不具證據能力，或依憑卷證資料，明
    確指出所為證據證明力之判斷如何違背經驗、論理法則）；
    倘僅泛言原判決認定事實錯誤、違背法令、量刑失之過重或
    輕縱，而未依上揭意旨指出具體事由，或形式上雖已指出具
    體事由，然該事由縱使屬實，亦不足以認為原判決有何不當
    或違法者（例如：對不具有調查必要性之證據，法院未依聲
    請調查亦未說明理由，或援用證據不當，但除去該證據仍應
    為同一事實之認定），皆難謂係具體理由，俾與第二審上訴
    制度旨在請求第二審法院撤銷、變更第一審不當或違法之判
    決，以實現個案救濟之立法目的相契合，並節制濫行上訴（
    最高法院97年度台上字第892號判決參照）。
二、上訴意旨略以：
(一)、因現在的社會景氣、經濟相的相差，家中大部分負擔都得靠
    被告甲○○一個人負擔。因工作難尋，壓力過大之下被告甲
    ○○才會再施用毒品來逃避現實，現今被告內心深處真有悔
    意，被告也明知自己不應再犯此錯誤，這次的行為只是短暫
    的逃避家中的經濟負擔，且嚴重的是再次造成家人的傷心和
    失望，又者由於像被告這種家世背景之人，實是很難找到單
    純、肯接受被告過去的一切，也能諒解、真心給予鼓勵支持
    對待、等待你的另一半，被告實在是蒙受上天的眷顧，讓被
    告有幸遇到一位如此真心相待的未婚妻，基於責任及男人的
    擔當，也承諾她會戒除惡習，由於這難得的機緣，被告亦痛
    下決心，已有多時未再沾染惡習，也有一份穩定的工作，所
    以才提起上訴，願能請求給予被告這一次機會，不敢奢求太
    好的結果，只求能從輕量刑，使被告能早日回歸社會、承擔
    家中責任，好好做人，以彌補家人及未婚妻。
(二)、本案發生後，被告心知己錯，也積極的與警方協助辦案，回
    報第六分局3件毒品案，抓到3名犯人，回報新化分局1件竊
    盜案，新市派出所1件贓車案，1位通緝犯，現也持續協助中
    云云。
三、經查：
(一)、上訴人即被告甲○○曾犯竊盜、施用毒品案件，經臺灣臺南
    地方法院於民國（下同）96年1月18日以95年度簡字第3685
    號、96年1月22日以95年度訴字第1763號判決判處有期徒刑4
    月、11月確定，嗣經減刑，於96年11月10日執行完畢。
(二)、其曾於92年間，因違反毒品危害防制條例案件，經同上法院
    以92年度毒聲字第1495號裁定令入戒治處所施以強制戒治，
    於93年1月9日出所，指揮書執行完畢日期為93年10月27日以
    執行完畢論。
(三)、其於上開強制戒治執行完畢釋放後5年內，明知海洛因係毒
    品危害防制條例第2條第2項第1款所明定之第一級毒品，不
    得持有及施用，仍基於施用第一級毒品海洛因之犯意，於98
    年7月2日16時許，在臺南縣新市鄉大洲村大洲53號其住處房
    間內，以注射方式施用第一級毒品海洛因1次，嗣於98年7月
    3日13時許，在臺南市○區○○路與勝利路口，為警查獲，
    並扣得毒品海洛因1包（毛重0.3公克）。
四、原審法院以：上訴人即被告甲○○就其所為施用第一級毒品
    罪之犯行於警詢、偵查及原審準備程序及審理程序時均已坦
    承不諱，並有詮昕科技股份有限公司濫用藥物尿液檢驗報告
    及被告尿液年籍對照表各一紙附卷為憑，堪認被告上開任意
    性自白與事實相符，應可採信。本件事證明確，被告犯行洵
    堪認定。查海洛因為毒品危害防制條例第2條第2項第1款列
    為第1級毒品。核被告甲○○所為，係犯毒品危害防制條例
    第10條第1項施用第一級毒品罪。被告施用時非法持有第一
    級毒品海洛因之低度行為，已為其施用之高度行為所吸收，
    不另論罪。又被告有如起訴書犯罪事實欄所述之前案科刑及
    執行紀錄，有卷附臺灣高等法院被告前案紀錄表可稽，其受
    有期徒刑之執行完畢，5年以內再故意犯本件有期徒刑以上
    之罪，應依刑法第47條第1項規定論以累犯，並加重其刑。
    爰審酌被告前因施用毒品案件，經強制戒治之治療程序後，
    猶不思戒絕革除惡習，仍為本案犯行，顯然其意志力甚為薄
    弱，迄未能戒除毒癮，惟兼衡被告施用毒品犯行，在性質上
    乃屬對自我身心健康之自戕行為，尚未嚴重破壞社會秩序、
    侵害他人權益，及犯後坦承犯行，尚有悔意等一切情狀，量
    處有期徒刑8月。扣案之海洛因1包（驗餘淨重0.09公克）為
    毒品，應依毒品危害防制條例第18條第1項前段規定，諭知
    沒收並銷燬之等語。顯見原審法院已詳敘認定上訴人犯罪事
    實之理由、證據及量刑審酌之事由，從形式上審查，並無違
    背法令之情形。
五、上訴人提起上訴，僅略謂其因逃避經濟壓力而施用毒品，已
    深具悔意，並不再施用，目前已有一份工作，且有未婚妻等
    待，請求從輕量刑云云。惟按量刑的輕重，屬事實審法院得
    依職權自由裁量之事項，苟已斟酌刑法第57條各款所列情狀
    而未逾越法定刑度，不得遽指為違法，且在同一犯罪事實與
    情節，如別無其他加重或減輕之原因，下級審量定之刑，亦
    無過重或失輕之不當情形，則上級審法院對下級審法院之職
    權行使，原則上應予尊重。查原判決認定被告甲○○有原判
    決事實欄所載之犯行，業已敘明所憑證據及認定之理由，經
    核並無違反經驗法則及論理法則，且原判決認被告所為，係
    犯毒品危害防制條例第10條第1項之施用第一級毒品罪，就
    其所確認之事實而為法律之適用，亦無違誤，復敘明被告就
    上開犯行構成累犯，應依法加重其刑，並審酌被告前因施用
    毒品案件，經強制戒治之治療程序後，猶不思戒絕革除惡習
    ，仍為本案犯行，顯然其意志力甚為薄弱，迄未能戒除毒癮
    ，惟兼衡被告施用毒品犯行，在性質上乃屬對自我身心健康
    之自戕行為，尚未嚴重破壞社會秩序、侵害他人權益，及犯
    後坦承犯行，尚有悔意等一切情狀，量處有期徒刑8月，即
    已詳細記載其審酌科刑之一切情狀之理由，且既未逾越法定
    刑度，又未濫用自由裁量之權限，刑度亦屬妥適，核無不當
    或違法之情形。是以，被告固以請求從輕量刑為由提起上訴
    ，然未提出量刑構成應予撤銷改判之具體事由，且未依據卷
    內既有訴訟資料或提出新事證，指摘或表明第一審判決有何
    量刑上足以影響判決本旨之不當或違法之具體事由（按上訴
    理由是否具體，係屬第二審審查之範圍，不在命補正之列，
    刑事訴訟法第361條修正立法理由參照）。按之上開規定，
    本件上訴顯屬違背法律上之程式，自應予駁回，並不經言詞
    辯論為之。
六、依刑事訴訟法第367條前段、第372條，判決如主文。
中    華    民    國    98    年    11    月    30    日
                  刑事第三庭    審判長法  官  陳義仲
                                      法  官  楊清安
                                      法  官  宋明中
以上正本證明與原本無異。
如不服本判決應於收受送達後10日內向本院提出上訴書狀，其未
敘述上訴理由者，並得於提起上訴後10日內向本院補提理由書（
均須按他造當事人之人數附繕本）「切勿逕送上級法院」。
                                      書記官  王薇潔
中    華    民    國    98    年    12    月    1     日


司法院資訊處製作；財團法人民間司法改革基金會備份。
